【裁判字號】    99,監宣,50
【裁判日期】    991108
【裁判案由】    監護宣告
【裁判全文】
臺灣花蓮地方法院民事裁定              99年度監宣字第50號
聲  請  人  甲○○
相  對  人  丙  ○
利害關係人  乙○○
上列聲請人聲請監護宣告事件，本院裁定如下：
    主    文
宣告丙○（女，民國○○年○月○○日生、身分證統一編號：Ｚ000000
000號）為受監護宣告之人。
選定甲○○（男，民國○○年○○月○日生、身分證統一編號：Ｚ0000
00000號）為受監護宣告之人之監護人。
指定乙○○（女，民國○○年○月○○日生、身分證統一編號：Ｚ0000
00000號）為會同開具財產清冊之人。
程序費用新臺幣1000元由受監護宣告之人負擔。
    理    由
一、按對於因精神障礙或其他心智缺陷，致不能為意思表示或受
    意思表示，或不能辨識其意思表示之效果者，法院得因本人
    、配偶、四親等內之親屬、最近一年有同居事實之其他親屬
    、檢察官、主管機關或社會福利機構之聲請，為監護之宣告
    。民法第14條第1項定有明文。
二、聲請意旨略以：聲請人甲○○為相對人丙○之三子，自民國
    98年間起，丙○因罹患失智症，且視力、聽力均喪失，長期
    臥病在床，日常生活需人協助，已不能為意思表示，爰聲請
    宣告丙○為受監護宣告之人，併選定聲請人為受監護宣告之
    人丙○之監護人、相對人之五女乙○○為會同開具財產清冊
    之人等語，並提出戶籍謄本、身心障礙手冊1紙為證。
三、經查：本院在鑑定人即財團法人佛教慈濟綜合醫院（下稱慈
    濟醫院）精神科醫師蔡欣記前訊問相對人，審驗相對人之心
    神狀況，其雖能言語，然對本院所訊年齡、姓名、與聲請人
    之關係、身處何處及身上物品為何等問題，均答非所問。另
    慈濟醫院函覆之鑑定報告書略以：「一、個人病史：鄭員（
    即相對人）過去無病史，然視力近全盲，聽力亦喪失。於98
    年間，逐漸罹患失智症，喪失獨立生活能力，生活完全仰賴
    他人協助。二、身體及精神狀態檢查：鄭員生命徵象穩定，
    對他人之叫喚無反應，言語表現出答非所問，語言溝通無法
    理解，因為視力缺損，故對於肢體動作無反應。目前鄭員大
    多臥床，大小便失禁無法自理，人時地物混亂，日常生活均
    需他人協助。鄭員情緒平穩，會出現自言自語。三、日常生
    活狀況：鄭員完全喪失一般生活功能與社交生活能力，生活
    完全仰賴他人協助，亦無管理處分自己自己財產之能力。四
    、結論：鄭員因失智症致使其腦與身體功能嚴重退化，其精
    神障礙之程度已達完全不能為意思表示或受意思表示或辨識
    其意思表示效果之能力，亦無預後及回復之可能性。」等語
    ，有本院99年9月3日訊問筆錄及慈濟醫院精神鑑定報告書各
    1件在卷可稽，堪認相對人因失智症所致腦部疾患之精神障
    礙或其他心智缺陷，致不能為意思表示或受意思表示，本件
    聲請，為有理由，應予准許，爰宣告丙○為受監護宣告之人
    。
四、又受監護宣告之人應置監護人。法院為監護之宣告時，應依
    職權就配偶、四親等內之親屬、最近一年有同居事實之其他
    親屬、主管機關、社會福利機構或其他適當之人選定一人或
    數人為監護人，並同時指定會同開具財產清冊之人。法院為
    前項選定及指定前，得命主管機關或社會福利機構進行訪視
    ，提出調查報告及建議。監護之聲請人或利害關係人亦得提
    出相關資料或證據，供法院斟酌。法院選定監護人時，應依
    受監護宣告之人之最佳利益，優先考量受監護宣告之人之意
    見，審酌一切情狀，並注意下列事項：(一)受監護宣告之人
    之身心狀態與生活及財產狀況。(二)受監護宣告之人與其配
    偶、子女或其他共同生活之人間之情感狀況。(三)監護人之
    職業、經歷、意見及其與受監護宣告之人之利害關係。(四)
    法人為監護人時，其事業之種類與內容，法人及其代表人與
    受監護宣告之人之利害關係，民法第1110條、第1111條、第
    1111條之1分別定有明文。經查：相對人丙○既經受監護宣
    告，已如前述，則其自應選任監護人。本院依職權囑託臺北
    市政府社會局訪視結果，聲請人為受監護宣告人丙○之三子
    ，其已退休且於臺北獨居，未來擬將受監護宣告人丙○接至
    台北市方便就近照顧，其住家環境及所提供之照顧相對人之
    品質皆尚佳。且聲請人及相對人關係親密，相對人其他子女
    亦持續提供照護協助與關懷，依相對人實際生活情況等面向
    評估，相對人接受持續且穩定之照顧，有臺北市政府之訪視
    評估報告1件在卷可參。本院審酌相對人親屬選任聲請人為
    監護人及聲請人擔任監護人之意願，有同意書1紙在卷，因
    認聲請人甲○○擔任監護人，較能符合受監護宣告之人之最
    佳利益，爰選定聲請人甲○○為受監護宣告人丙○之監護人
    ，並指定受監護宣告人丙○之五女乙○○為會同開具財產清
    冊之人。又依民法第1113條準用同法第1099條之規定，於監
    護開始時，監護人對於受監護宣告人丙○之財產，應會同乙
    ○○，於2個月內開具財產清冊，並陳報法院，併此敘明。
五、依民事訴訟法第608條第1項裁定如主文。
中    華    民    國    99    年    11    月    8     日
                  家事法庭      法  官  陳淑媛
以上正本證明與原本無異。
如不服本裁定關於選定監護人及指定會同開具財產清冊之人等部
分，應於送達後10日內向本院提出抗告狀，並繳納抗告費新臺幣
1000元；其餘關於宣告監護之部分，不得抗告。
中    華    民    國    99    年    11    月    9     日
                                書記官  邱鴻志

司法院資訊處製作；財團法人民間司法改革基金會備份。
